【裁判字號】    97,訴,2928
【裁判日期】    970725
【裁判案由】    返還借款
【裁判全文】
臺灣臺北地方法院民事判決              97年度訴字第2928號
    原  告  甲○○
       （原名林彩霞）
    被  告  乙○○
上列當事人間返還借款事件，經本院於中華民國97年7 月15日言
詞辯論終結，判決如下：
    主  文
被告應給付原告新台幣肆拾玖萬元及自民國九十二年一月九日起
至清償日止，按年息百分之五計算之利息。
訴訟費用由被告負擔。
本判決得假執行。
    事實及理由
一、按訴狀送達後，原告不得將原訴變更或追加他訴，但擴張或
    減縮應受判決事項之聲明者，不在此限，民事訴訟法第255
    條第1項第3款定有明文。經查，本件原告於民國97年1月8日
    起訴時請求被告分別給付原告新台幣（下同）54萬元及自71
    年7月8日起至清償日止，按年息5%計算之利息。嗣原告將上
    開請求金額及利息減縮為被告應給付49萬元及自92年1月9日
    起至清償日止，按年息5%計算之利息（見本院卷第38頁、第
    44頁），揆諸前開規定，應予准許，合先敘明。
二、原告起訴主張：被告於71年7月8日向伊借款新台幣（下同）
    54萬元，嗣雙方於86 年7月7日另立欠條，約明被告於86年7
    月20日償還2萬元，餘款則自87 年8月1日起至清償日止，於
    每月1日還款1萬元，如被告積欠2 個月以上，債務視為全部
    到期。詎被告僅還款5 萬元後即未依約還款，尚積欠49萬元
    及遲延利息，爰依消費借貸關係請求被告如數清償等情。並
    聲明：如主文所示。
三、被告則以：伊係在原告逼迫下才簽立欠條，且系爭債務之遲
    延利息已逾於時效而消滅，伊拒絕給付等語，資為抗辯，並
    聲明：原告之訴駁回。
四、按當事人主張其意思表示係因被詐欺或脅迫而為之者，應就
    其被詐欺或被脅迫之事實，負舉證之責任（最高法院21年上
    字第2012號判例要旨參照）。查原告主張被告未履行其於86
    年7月7日簽立欠條之還款義務，請求被告給付餘欠49萬元及
    法定遲延利息，並提出欠條為證（見本院卷第16頁），雖被
    告並不否認親自簽立該紙欠條（見本院卷第20頁），但以遭
    原告逼迫始簽立欠條云云置辯，惟原告係名50多歲婦孺，體
    型氣力遠不如正值壯年的被告，而原告既未施用暴力討債，
    況被告事後亦依欠條所載還款條件，陸續返還5 萬元予原告
    一節，此有郵局匯款執據在卷可參（見本院卷第21頁至第24
    頁），且為原告所不爭（見本院卷第38頁），益見被告係在
    自由意識下簽立欠條，否則事後豈有再依欠條匯款之理？可
    見被告辯稱：伊遭原告逼迫簽立欠條云云，顯係空言，自無
    可採。
五、再按遲延之債務，以支付金錢為標的者，債權人得請求依法
    定利率計算之遲延利息，民法第233條第1項前段定有明文。
    而法定利率依同法第203條 規定為年利率百分之五，是兩造
    既無有較高利息之約定，原告自得請求被告依法定利率計算
    給付欠款債務之遲延利息。而本件被告事後未依欠條約定按
    月償還1萬元予原告，累欠達2期以上，所餘債務49萬元視為
    全部到期。又租金之請求權因5 年間不行使而消滅，既為民
    法第126 條所明定，則原告請求被告給付49萬元，及自本件
    起訴之日回溯5年即92年1月9日起至清償日止，按年息5% 計
    算之利息，為有理由，應予准許。是被告辯以利息已罹於時
    效而消滅云云，為無理由。
六、綜上而論，原告本於消費借貸之法律關係，請求被告給付49
    萬元及自92年1月9日起至清償日止，按年息5%計算之利息，
    為有理由，應予准許。又本判決第1 項所命被告給付原告之
    金額，未逾50萬元，依民事訴訟法第389條第1項第5 款規定
    ，應依職權宣告假執行。
七、訴訟費用負擔之依據：民事訴訟法第78條。
中    華    民    國    97    年    7     月    25    日
                        民事第一庭法官  傅中樂
以上正本係照原本作成。
如對本判決上訴，須於判決送達後20日內向本院提出上訴狀。
中    華    民    國    97    年    7     月    25    日
                                書記官  李佩芳


司法院資訊處製作；財團法人民間司法改革基金會備份。
